臺灣高雄地方法院刑事判決　　　　　　　100年度訴字第753號
公　訴　人　臺灣高雄地方法院檢察署檢察官
被　　　告　林奕聲
上列被告因搶奪案件，經檢察官提起公訴（100 年度偵字第1190
1 號），本院判決如下：
    主  文
甲○○成年人故意對少年犯搶奪罪，累犯，處有期徒刑壹年。
    事  實
一、甲○○前因違反毒品危害防制條例、搶奪案件，經本院分別
    以96年度訴字第4298、4574號、96年度簡字第6239號、97年
    度訴字第347 號判處有期徒刑8 月、9 月、4 月、1 年，並
    定應執行有期徒刑2 年7 月確定，又因竊盜案件，經本院以
    96年度簡字第207 號判處有期徒刑4 月確定，並與上開有期
    徒刑2 年7 月接續執行，於民國99年12月22日縮刑期滿執行
    完畢，仍不知悔改，於100 年4 月10日清晨6 時30分許，騎
    乘車牌號碼000-000 號機車行經高雄市鳳山區新富路與武慶
    二路口，恰遇少年張○○（84年9 月13日生，真實姓名年籍
    詳卷）與少年友人藍○○騎乘腳踏車行經該路段，甲○○聽
    見張○○腳踏車前方置物籃內有mp3 撥放器所撥放之音樂聲
    ，竟意圖為自己不法之所有，趁張○○、藍○○2 人於該路
    口停等紅燈之際，隨即停在張○○旁邊，先對張○○嗆稱「
    少年仔，放音樂很屌」後，又主動宣稱自己所騎乘之機車經
    過改裝，並詢問張○○之腳踏車有無改裝，強與張○○攀談
    ，接又逕自走至張○○腳踏車置物籃前，趁張○○人雖未坐
    在坐墊，但仍以腳撐立腳踏車、手握把手，不及防備，突行
    徒手翻動張○○腳踏車置物籃內之袋子，並強取張○○放置
    在內之MP3 撥放器1 臺，同時口稱欲向張○○借用該臺mp3
    撥放器，張○○當場回絕，並隨即伸手抓握mp3 撥放器欲將
    之拿回，兩人拉扯之際，張○○因抓住之螢幕面較為光滑，
    仍遭甲○○強行奪取走，甲○○搶得後立即將該臺mp3 撥放
    器放入自身口袋，另基於恐嚇之犯意，以兇惡口吻表示自己
    持有「阿辣」（手槍）可以「碰碰」，並以手指戳點張○○
    、藍○○2 人胸口，復自機車置物箱內之面紙盒撕下1 小張
    紙條，刻意寫入與其實際持用之行動電話號碼「0000000000
    」不同之虛構門號「0000000000」及「昌仔」等字樣，並再
    次以言詞向張○○、藍○○2 人表示「我現在好好跟你說，
    不要到時候怎麼樣，不要逼我來硬的」（甲○○涉犯恐嚇罪
    嫌部分未經起訴），將該張字條交付張○○，假意可供張○
    ○與之聯絡後，隨即騎乘前開機車離去現場，張○○返家後
    ，告知家人此事而報警處理，並提出甲○○所交付之字條，
    經警循線於100 年4 月10日8 時50分許，於高雄市前鎮區凱
    旋路、中山路口逮捕甲○○，並於甲○○身上扣得前開MP3
    撥放器1 臺（已發還被害人張○○）。
二、案經張○○訴由高雄市政府警察局鳳山分局報請臺灣高雄地
    方法院檢察署偵查起訴。
    理  由
壹、證據能力部分
一、證人即告訴人張○○警詢筆錄之證據能力：
    按被告以外之人於審判外之言詞陳述，除法律有規定者外，
    不得作為證據，刑事訴訟法第159 條第1 項定有明文。查證
    人張○○於警詢筆錄之陳述，為被告甲○○以外之人於審判
    外之言詞陳述，復經被告爭執上開筆錄之證據能力，亦無刑
    事訴訟法第159 條之2 、同法第159 條之3 得為證據之例外
    情形，依上揭刑事訴訟法第159 條第1 項之規定，證人張○
    ○之警詢筆錄對被告無證據能力。
二、次按被告以外之人於審判外之言詞或書面陳述，除法律有規
    定者外，不得作為證據；而於偵查中向檢察官所為之陳述，
    除顯有不可信之情況者外，得為證據，刑事訴訟法第159 條
    第1 項、第159 條之1 第2 項分別定有明文。本件證人即告
    訴人張○○於偵查中向檢察官所為證述，雖係被告以外之人
    於審判外之言詞陳述，為傳聞證據，然張○○係84年9 月13
    生，其於100 年4 月25日偵訊時既未滿16歲，依法不得令其
    具結，本院審酌該言詞陳述係由證人出於自由意識而陳述，
    又無其他證據足認該陳述有何顯不可信之情事，依刑事訴訟
    法第159 條之1 第2 項規定，認上開證人於偵訊中之證述，
    有證據能力，得為本件認定犯罪事實之證據。
三、另被告以外之人於審判外之陳述，雖不符前4 條（即刑事訴
    訟法第159 條之1 至之4 ）之規定，而經當事人於審判程序
    同意作為證據，法院審酌該言詞陳述或書面陳述作成時之情
    況，認為適當者，亦得為證據；當事人、代理人或辯護人於
    法院調查證據時，知有第159 條第1 項不得為證據之情形，
    而未於言詞辯論終結前聲明異議者，視為有前項之同意，此
    觀刑事訴訟法第159 條之5 規定甚明。本件公訴檢察官及被
    告於本院準備程序及審理時對於其他相關具傳聞性質之證據
    資料（詳如下述），均表示同意作為本案之證據，且迄於言
    詞辯論終結前亦未聲明異議。本院審酌證據資料作成時之情
    況，核無違法取證或其他瑕疵，認為以之作為證據為適當，
    自得作為證據。
四、另被告雖主張否認證人藍○○之警詢筆錄證據能力，惟證人
    藍○○就本案僅於本院100 年10月26日審理程序到庭證述，
    並未於警、偵時以證人身分作證，並無證人藍○○之警詢筆
    錄資料，被告所為主張應屬誤會，附此敘明。
貳、實體部分
一、訊據被告矢口否認有何搶奪犯行，辯稱：當日騎車行經高雄
    市鳳山區新富路、武慶二路路口時，聽見告訴人張○○腳踏
    車置物籃內mp3 撥放器所撥放之音樂，恰是伊喜愛之歌曲，
    因此趁告訴人停等紅燈之際，便向告訴人商借該臺mp3 撥放
    器，告訴人本不願出借，經伊溝通拜託，表示拷貝歌曲後即
    會返還，且願提供身上之現金作為押金擔保之後，告訴人才
    同意，告訴人未收取現金作為擔保押金，有主動將mp3 撥放
    器交付給伊，伊有告知會在當週星期六返還，另在1 張小紙
    條上抄留伊之行動電話號碼、市內電話各1 組交給告訴人供
    聯絡之用，因時間匆忙之故，方不慎將行動電話號碼寫錯，
    至於扣案之字條上僅有行動電話號碼，必是告訴人事後將寫
    有市內電話之部分撕掉所致；若伊真要搶奪，大可事先將機
    車車牌遮蓋後再行犯案，何須大費周章與告訴人溝通，並願
    提出現金做為擔保之押金，伊未搶奪，亦未出言以「阿辣」
    等言詞恐嚇告訴人、藍○○云云。
二、經查：
  (一)被告騎乘機車，於上揭時、地遇告訴人即少年張○○及少年
    友人藍○○騎乘腳踏車行經該路段，告訴人之腳踏車置物籃
    內mp3 撥放器當時以外接喇叭撥放音樂，被告於告訴人停等
    紅燈之際取走該臺mp3 撥放器等情，經被告自陳在卷（見本
    院訴卷第59頁），並經證人即告訴人張○○、少年藍○○證
    述甚詳（見本院訴卷第95、96、98、106 頁），另有自被告
    身上扣得之mp3 撥放器1 臺可證，首堪認定。
  (二)次就被告取走mp3 撥放器之經過，證人即告訴人張○○證稱
    ：被告當日自其左後方騎來，先對其嗆稱「少年仔，聽音樂
    很屌」後，又表示要與其與友人藍○○做朋友，其與藍○○
    雖未予理會，但被告強迫其跟藍○○與之握手，被告又表示
    機車有改裝，並詢問其騎乘之腳踏車有無改裝，其未回應，
    被告便用手翻動腳踏車前方置物籃內之袋子，看見袋內之mp
    3 撥放器後，即拿出該臺mp3 撥放器，因其不讓被告拿，故
    以1 隻手抓住mp3 撥放器並出力要拿回，但被告也有出力，
    且其抓住之螢幕面較為光滑，故仍遭被告拿走等語（見本院
    訴卷第96、99頁），證人即同行之友人藍○○對當日之事發
    經過，亦證稱：當日伊騎在證人張○○之右手邊，被告自證
    人張○○左後方過來，被告騎車擋在腳踏車前，有點兇的說
    喇叭改這樣很屌，並問伊與證人張○○腳踏車有無改裝，證
    人張○○回稱沒有，被告即表示機車有改裝過，當時證人張
    ○○與伊停等紅燈，證人張○○以腳撐住腳踏車，被告即下
    車並坐上證人張○○之腳踏車，並問證人張○○腳踏車有無
    改裝後，即又下車走至證人張○○腳踏車前，以手翻置物籃
    ，發現mp3 撥放器後即拿起來，證人張○○有伸手向被告拿
    ，但遭被告強行拿走等語（見本院訴卷第107 、108 頁），
    就被告先以撥放音樂之事出言挑釁並與證人張○○強行攀談
    後，趁證人張○○不及防備，突行自腳踏車置物籃內袋子拿
    取mp3 撥放器，證人張○○見狀伸手出力欲將之拿回，仍遭
    被告強行奪取等情節證述一致，又衡酌被告於100 年4 月10
    日當日清晨係騎乘機車於上揭時、地偶遇證人張○○、藍○
    ○，其等先前從未謀面、素不相識，依理，證人張○○對於
    陌生之被告突向其等出言挑釁，甚擅自拿取其放置於置物籃
    袋內之mp3 撥放器，本於防護財物之意識，當會採取一定之
    保護動作，則證人張○○、藍○○所述有關被告自行拿取mp
    3 撥放器後，證人張○○即出力伸手欲拿回等情節，亦合乎
    一般人會採取之合理反應，堪可採信，基此，足見被告未經
    證人張○○許可，趁證人張○○不及防備，即擅自徒手翻看
    置物籃內之袋子，看見mp 3撥放器後，即將mp3 撥放器取出
    ，證人張○○伸手欲拿回，兩人出力拉扯，仍遭被告強行奪
    取之事實為真。
  (三)被告辯稱因喜愛當時mp3 撥放器所撥放之歌曲，故趁證人張
    ○○、藍○○停等紅燈之際，向證人張○○商借mp3 撥放器
    ，經溝通拜託後，證人張○○同意並主動交付mp3 撥放器云
    云，雖據證人張○○證稱：被告有表示要借用該臺mp 3撥放
    器，並言明拷貝歌曲資料後即返還等語（見本院訴卷第99頁
    ），證人藍○○亦證稱：被告先表示欲購買mp3 撥放器，並
    自口袋拿出數百元之鈔票，但證人張○○表示不行，被告改
    向證人張○○表示借用，待拷貝完歌曲後再返還等語（見本
    院訴卷第108 頁），堪認被告所稱曾言及借用之情節為真，
    惟證人張○○、藍○○亦均證稱：被告拿取mp3 撥放器同時
    ，雖有向證人張○○表示回去拷貝歌曲後，即會返還，但證
    人張○○即向被告表示不要，被告仍強取mp3 撥放器放入自
    身口袋後，又宣稱持有「阿辣」可以「碰碰」，並以手指戳
    其等之胸口等語（見本院訴卷第99、100 、102 、108 頁）
    ，顯然證人張○○亦已明確拒絕出借mp3 撥放器，被告亦知
    證人張○○自始至終不同意出借，否則何須出言恐嚇，則證
    人張○○既未同意被告之請求，縱然被告已片面表示借用，
    自仍不足以反認被告已實行之奪取行為為合法。
  (四)被告固然辯稱證人張○○最終有同意出借，且伊未如證人張
    ○○、藍○○所述，宣稱持有「阿辣」即手槍並出言恐嚇云
    云，惟被告所謂最終有取得證人張○○同意之說詞，已遭證
    人張○○、藍○○否認在卷，再者，一般人對於陌生人之年
    籍、姓名、住址、電話等個人資訊毫無所悉，全無信賴關係
    可言，對於陌生人突然出言借用物品，必會面臨之後無法聯
    繫對方、索回物品之風險，參以證人張○○當場表示該臺mp
    3 撥放器為證人張○○之姊姊所贈乙節，亦經證人藍○○述
    明在卷（見本院訴卷第108 頁），可見該臺mp3 撥放器對證
    人張○○係屬有紀念性質之物品，斷無可能任意將mp3 撥放
    器借予於路上偶遇、全不相識之被告；另證人張○○、藍○
    ○對於被告係將mp3 撥放器放入口袋後，方才宣稱自己持有
    「阿辣」（手槍）並模仿擊發聲「碰碰」，及以手指戳點胸
    口等有關被告何時另以言詞恐嚇、手槍用語、手勢等具體細
    節證述均無出入，參以被告起初即以挑釁之口吻對證人張○
    ○嗆稱撥放音樂之事，復又強行奪取mp3 撥放器，足見被告
    當時之態度甚為兇惡，衡以證人張○○仍然拒絕被告借用或
    以金錢作為擔保之請求，被告奪得mp3 撥放器後，為使證人
    張○○、藍○○噤聲不再出言索回，自有可能另又出言恐嚇
    ，證人所述之恐嚇情節，亦與當時之情境相符；反之，殊難
    想像被告騎乘機車於路上偶遇證人張○○，雙方素未謀面，
    不知彼此來歷，被告竟可於停等紅燈短暫之間，即可央得證
    人張○○同意出借該臺有紀念價值之mp3 撥放器，被告所辯
    實異於常情，且證人張○○年紀幼小，本無法於片刻之間成
    熟應對陌生成年男子突行出言相借身上財物之要求，縱使證
    人張○○有收受被告所交付、書有行動電話號碼之字條，亦
    不得因此即可認證人張○○最終已有同意之意思，證人張○
    ○、藍○○所述，顯較合理，自可採信，被告所辯自屬臨訟
    卸責之詞，不足採信。
  (五)被告另又辯稱有交付證人張○○寫有可聯絡之行動電話及市
    內電話各1 組之字條，因時間匆忙，不慎將實際持用之行動
    電話號碼「0000000000」誤寫為「0000000000」云云，然觀
    之證人張○○所提出被告所交付之字條，內容僅載有行動電
    話號碼1 組，並無被告所稱之市內電話號碼，已與被告所辯
    之說詞不符，又被告所持用之行動電話號碼為「0000000000
    」，經被告自陳在卷，並經警方試撥查驗無誤（見警卷第3
    頁），比對字條內所記載之行動電話號碼「0000000000」，
    其中最末1 碼「8 」、「6 」之寫法並不相似，自無不慎誤
    寫之可能，被告所辯，自非合理；另被告雖陳稱該張字條併
    載有市內電話1 組，因遭證人張○○撕毀，方才僅存1 組行
    動電話號碼云云，惟證人張○○、藍○○均稱：被告交付時
    ，該張字條僅記載1 組行動電話號碼，並無市內電話號碼（
    見本院訴卷第100 、109 頁），被告所為辯解，與證人張○
    ○、藍○○之證述已有不符，況依被告所述，若併留市內電
    話1 組供證人張○○與之聯絡，對證人張○○而言，反可循
    之向被告索回mp3 撥放器，本無不利，證人張○○何須撕毀
    對自身有利之資訊，被告所述，尚非可採。基上，被告既僅
    寫入1 組行動電話號碼，並未另行寫入被告所稱之另組市內
    電話，且刻意提供錯誤之行動電話門號，供證人張○○使用
    ，可見被告實際上並無與證人張○○續行聯繫之意，更可證
    認被告真意並非借用、而係意欲據為己有之情。
  (六)末者，被告雖稱若欲搶奪，大可事先遮掩機車之車牌號碼，
    避免日後遭循線查緝云云，惟衡諸當日客觀情境，被告係騎
    乘機車，於路上偶遇證人張○○並聽見mp3 撥放器所撥放之
    音樂，方才臨時起意行搶，本無機會依被告所指之犯案模式
    ，事先計劃並預先採取防護措施，遮蓋車牌號碼，藉以逃避
    查緝，自難單憑被告機車車牌未遮掩之情節，即可反認被告
    無搶奪之行為，被告以此為辯，亦非有理。
  (七)綜上所述，本件事證明確，被告犯行，足堪認定，應依法論
    罪科刑。
三、按搶奪罪以乘人不及抗拒，公然掠取其財物為成立要件，雖
    掠奪之際或不免於暴行，然與強盜罪之暴行，必須至使人不
    能抗拒之情形，迥然有別（最高法院32年上第2181號判例意
    旨參照），本件被告拿取mp3 撥放器之際，證人張○○雖有
    出力拉扯欲拿回，但係因抓住之螢幕面較為光滑，方遭被告
    奪走，業經證人張○○證述如上。則被告雖有實施暴力，但
    尚非至使證人張○○不能抗拒，被告所為，當屬搶奪無疑。
    另告訴人係84年9 月13日生，於被告為前開行為時，係15歲
    之少年，有年籍資料在卷可稽，參以本院於100 年10月26日
    當庭勘驗證人張○○之外貌結果，證人張○○身高160 公分
    ，身形瘦弱，短髮，未帶眼鏡，面容稚氣、不成熟，由外表
    觀之，應可預見其並未滿18歲，有審判筆錄可佐（見本院訴
    卷第110 頁），被告復亦自陳當時認知證人張○○應僅為高
    中生之年紀，並以「小弟弟」稱呼證人張○○（見本院訴卷
    第115 頁），足見被告主觀上當知證人張○○為未滿18歲之
    人，亦堪認定。
四、核被告所為，係犯兒童及少年福利法第70條第1 項前段、刑
    法第325 條第1 項之成年人故意對少年犯搶奪罪。又被告有
    前開事實欄所載之前科及執行紀錄，有臺灣高等法院被告前
    案紀錄表1 份在卷可稽，其受有期徒刑之執行完畢後，5 年
    以內故意再犯本件有期徒刑以上之罪，為累犯，應依刑法第
    47條第1 項規定，加重其刑。被告係66年10月10日生，行為
    時為已滿20歲之成年人，而告訴人於被告為前開行為時，係
    未滿18歲之少年，業如前述，被告故意對告訴人犯罪，應依
    兒童及少年福利法第70條第1 項前段之規定加重其刑。爰審
    酌被告與告訴人素不相識，被告竟於光天化日之下，見告訴
    人年幼可欺，強取告訴人之mp3 撥放器，犯罪情節非輕，且
    被告於犯後矢口否認犯行，犯後態度非佳，參以被告前於93
    、96年間已因搶奪犯行，分經本院以93年度訴字第2429號、
    96年度訴字第4298號判處有期徒刑10月、8 月確定，有臺灣
    高等法院被告前案紀錄表在卷可稽，足見被告未曾記取教訓
    ，並衡酌被告自陳高中畢業、家境普通等一切情狀，量處如
    主文所示之刑，以示儆懲，檢察官求予量處被告有期徒刑2
    年10月，尚嫌過重，附此敘明。至扣案之手機1 支，雖為被
    告所有，經其陳明在卷（見本院訴卷第110 頁），惟尚非被
    告供犯本案犯行所用之物，另扣案被告所書寫交付證人張○
    ○之字條乙紙，係被告實行搶奪犯行後，假意欲供證人張○
    ○聯絡所書立，與被告之搶奪犯行，並無直接關聯，亦非供
    本案犯罪所用之物，爰不予宣告沒收。
據上論斷，應依刑事訴訟法第299 條第1 項前段、刑法第325 條
第1 項、第47條第1 項，兒童及少年福利法第70條第1 項前段，
判決如主文。
本案經檢察官楊瀚濤到庭執行職務。
中    華    民    國   100    年    11    月    9     日
                  刑事第十八庭  審判長法  官  黃宗揚
                                      法  官  徐彩芳 
                                      法  官  高瑞聰 
以上正本證明與原本無異。
如不服本判決應於收受送達後10日內向本院提出上訴書狀，並應
敘述具體理由；如未敘述上訴理由者，應於上訴期間屆滿後20日
內向本院補提理由書（均須按他造當事人之人數附繕本）「切勿
逕送上級法院」。
中    華    民    國   100    年    11    月    10    日
                                       書記官  林修弘

附錄本案論罪科刑法條中華民國刑法第325 條（普通搶奪罪）意
圖為自己或第三人不法之所有，而搶奪他人之動產者，處6 月以
上5 年以下有期徒刑。
因而致人於死者，處無期徒刑或7 年以上有期徒刑，致重傷者，
處3 年以上10年以下有期徒刑。
第 1 項之未遂犯罰之。